最高法院刑事判決　　　　　　　　　　　　　　　九十三年度台上字第六一七二號
　　上　訴　人　甲○○
　　　　　　　　　　　　（另案在台灣新竹監獄執行中）
右上訴人因偽造貨幣案件，不服台灣高等法院中華民國九十三年八月二十七日（原判
決誤載為同年月二十四日）第二審判決（九十三年度上訴字第一七五０號，起訴案號
：台灣桃園地方法院檢察署九十一年度偵字第二二八二七號），提起上訴，本院判決
如左：
    主  文
上訴駁回。
    理  由
按刑事訴訟法第三百七十七條規定，上訴於第三審法院，非以判決違背法令為理由，
不得為之。是提起第三審上訴，應以原判決違背法令為理由，係屬法定要件。如果上
訴理由狀並未依據卷內訴訟資料，具體指摘原判決不適用何種法則或如何適用不當，
或所指摘原判決違法情事，顯與法律規定得為第三審上訴理由之違法情形，不相適合
時，均應認其上訴為違背法律上之程式，予以駁回。本件上訴人甲○○上訴意旨略稱
：(一)、扣案之偽造新台幣（下同）千元紙幣三百十九張，確係綽號「龍安」之成年男
子向上訴人購買珠寶所交付之款項，查獲當時該綽號「龍安」之男子，亦經查獲之警
員盤查及核對身分證，故警員應持有綽號「龍安」男子之身分資料，上訴人乃於原審
準備程序時，向法官聲請傳喚查獲本案之警員李英傑、郭宗安、呂堯文提供綽號「龍
安」男子之資料，俾傳訊該男子以調查該等偽鈔之來源，以明真相，原審竟均未傳喚
調查，自有應於審判期日調查之證據而未予調查之違法。(二)、警員李英傑、郭宗安、
呂堯文之證詞前後不一，實不足資以證明上訴人確有意圖供行使之用而收集偽造千元
紙幣之犯行，原判決卻仍採之為證，亦屬違法。(三)、扣案之偽造紙幣係於民國九十一
年十二月十六日晚上十時五十分許，在桃園縣中壢市○○路、永嘉街口處上訴人所駕
駛之自用小客車上查獲，而上訴人已供稱該等偽造紙幣係綽號「龍安」之男子於查獲
約十五至三十分鐘前交付給伊，當時既係夜間，視線不佳，且偽造紙幣又與真鈔外觀
近似，上訴人自有誤認為真鈔之可能，原判決對此有利於上訴人之證據未予採納，復
不說明理由，並嫌理由不備云云。
惟查：(一)、原判決撤銷第一審關於本部分之不當科刑判決，改判仍論處上訴人以意圖
供行使之用而收集偽造之通用紙幣罪刑，已依卷證資料敘明其所憑之證據及認定之理
由。而以上訴人否認犯罪，辯稱：扣案之紙鈔係查獲前不久，一名綽號「龍安」之成
年男子向伊購買珠寶所支付之款項，當時紙鈔是放置在紙袋內，伊未察看，即放入車
內置物箱內，不知係偽鈔云云，乃卸責之詞，不足採信，於理由詳加說明及指駁。經
核所為論敘，均與卷內證據資料相符，從形式上觀察，並無違背經驗法則、論理法則
等違法情形存在。(二)、上訴人於原審準備程序時，並未向法院聲請傳喚查獲本案之警
員李英傑、郭宗安、呂堯文，請渠等提供綽號「龍安」男子之年籍資料，俾傳訊該男
子以調查扣案偽鈔之來源，有原審之準備程序筆錄可證（見原審卷第三十七頁至第四
十頁），且警員李英傑、郭宗安、呂堯文於第一審審理中，已均陳證稱：本案查獲當
時，警方雖曾詢問在現場附近之某二可疑陌生人，查問其等是否與上訴人有關，但經
該等陌生人否認，即於查核該等陌生人無通緝情形後，讓其等離去，並未留有該等陌
生人之資料等語（見第一審卷第一宗第七十四頁、第七十九頁、第一一四頁、第一一
七頁、第一一八頁、第一七九頁）。是上訴意旨(一)，並非依據卷內資料執為指摘，自
非適法之第三審上訴理由。(三)、原判決理由係以：扣案之千元偽鈔，其紙質、印刷、
隱藏字、安全線無折光等，均與真鈔明顯不同，且鈔票號碼僅有一百零八組，相同號
碼重複有二張以上者，共計二百八十四張，有中央銀行發行局鑑定函可證，故上訴人
只須稍加清點、察看，極易辨識與真鈔之差異。又查獲之三百十九張偽鈔面值計達三
十一萬九千元，依社會一般通念要屬鉅款，無論收受之原因為何，衡情其收受者無不
加以清點之理。再上訴人對綽號「龍安」男子交付上開偽鈔之原因，先稱：因欠錢而
交付云云，後稱：係向伊購買珠寶之價金云云，甚至曾一度改稱：伊不知該等查獲之
偽鈔從何而來云云，前後供述不一，因認上訴人應知悉查扣之千元紙幣係屬偽鈔無訛
，否則無否認其持有查扣偽鈔之必要（見原判決第四頁第六行至第五頁第六行）。故
綽號「龍安」之男子於交付上開偽鈔予上訴人時是否係夜間，應於原判決之結果顯然
無影響，依刑事訴訟法第三百八十條規定，亦不得資為提起第三審上訴之理由。(四)、
原判決理由又以：上訴人於警詢及檢察官偵查中，均已供承扣案之偽鈔係於其所駕駛
之三Ｗ∣一二九０號自用小客車後行李箱內一只黑色皮包內查獲，所供核與查獲警員
呂堯文於第一審審理時之證述相符，故上訴人嗣於第一審及原審審理時改稱：偽鈔係
於伊車內之置物盒查獲，而非在車後行李箱，警員呂堯文、李英傑、郭宗安所述之搜
索過程不相符合，故呂堯文所證並不可採云云，顯係推諉飾詞，不足採信。另警員郭
宗安已供陳：伊並未負責本案搜索偽鈔之工作，伊於第一審所述查獲偽鈔之過程，係
得自同事之傳述等語，故其所證縱與李英傑、呂堯文所證略有出入，亦無違事理。再
警員李英潔於第一審調查時雖先證稱：毒品、偽鈔係在不同地方查獲等語，然其嗣已
改稱：毒品、偽鈔係在一黑色包包內查獲等語，所證雖不一致，然衡之李英傑於九十
二年十一月四日至第一審作證時，距本案於九十一年十二月十六日查獲，已近十一個
月，徵諸上訴人於警偵訊時亦已供承扣案之偽鈔係與毒品同放置於其車後行李箱之黑
色皮包內，則李英傑因時間久隔致記憶錯誤所為之證詞，應不足以動搖警員呂堯文上
開證言之可信度。因認上訴人前開翻異前詞之辯解，亦不足資為有利於己之認定（見
原判決第六頁第四行至第七頁第二行），核無違誤。上訴意旨(二)，徒憑己見，就原判
決已說明事項或屬原審採證認事職權之適法行使，任意指摘，顯與法律規定得為第三
審上訴理由之違法情形，不相適合。其上訴違背法律上之程式，應予駁回。
據上論結，應依刑事訴訟法第三百九十五條前段，判決如主文。
中　　　華　　　民　　　國　　九十三　　年　　 十一 　　月　　 十八 　　日
                              最高法院刑事第八庭
                                  審判長法官  陳　炳　煌
                                        法官  陳　世　雄
                                        法官  韓　金　秀
                                        法官  吳　信　銘
                                        法官  徐　文　亮
      右正本證明與原本無異
                                              書  記  官
中　　　華　　　民　　　國　　九十三　　年　　 十一 　　月　　二十四　　日
                                                                        Ｑ
